臺灣彰化地方法院刑事判決　　　　　　　 96年度訴字第719號
公　訴　人　臺灣彰化地方法院檢察署檢察官
被　　　告　甲○○
　　　　　　　　　　（另案羈押於臺灣彰化看守所）
上列被告因毒品危害防制條例案件，經檢察官提起公訴（96年度
毒偵字第1108號），本院依簡式審判程序判決如下：
    主    文
甲○○施用第一級毒品，累犯，處有期徒刑柒月，扣案之第一級
毒品海洛因肆包（合計淨重零點伍玖公克，空包裝總重壹點壹伍
公克）、摻有第一級毒品海洛因成分之香菸壹支均沒收銷燬之，
扣案之注射針筒壹支、塑膠鏟管伍支、煙蒂1 個均沒收之；又施
用第二級毒品，累犯，處有期徒刑伍月，扣案之第二級毒品大麻
貳包（合計淨重零點壹公克，空包裝總重零點伍肆公克）均沒
收銷燬之；又施用第二級毒品，累犯，處有期徒刑伍月，扣案之
玻璃球吸食器拾個均沒收之。應執行有期徒刑壹年月，扣案之
第一級毒品海洛因肆包（合計淨重零點伍玖公克，空包裝總重壹
點壹伍公克）、摻有第一級毒品海洛因成分之香菸壹支、第二級
毒品大麻貳包（合計淨重零點壹公克，空包裝總重零點伍肆公
克）均沒收銷燬之；扣案之注射針筒壹支、塑膠鏟管伍支、玻璃
球吸食器拾個、煙蒂壹個均沒收之。
    事    實
一、甲○○前於民國87年間，因違反槍砲彈藥刀械管制條例案件
    ，經本院以88年度訴字第92號判處有期徒刑5 年，併科罰金
    新臺幣300,000 元，得易服勞役確定，前開有期徒刑部分經
    入監執行後假釋付保護管束，並於93年9 月13日因假釋期滿
    未經撤銷，視為執行完畢。又因施用毒品案件，經本院裁定
    送觀察、勒戒、強制戒治後，於95年4 月26日因無繼續強制
    戒治之必要而執行完畢釋放，並由臺灣彰化地方法院檢察署
    檢察官於95年6 月4 日，以95年度戒毒偵字第136 、137 、
    13 8、139 、140 、141 號為不起訴處分確定。詎仍不知悔
    改，復基於施用第一級毒品海洛因之犯意，於96年3 月1 日
    下午5 時許，在其當時位於彰化縣彰化市○○里○○○街90
    號之居所，以將海洛因摻入香菸中點燃後吸食煙霧之方式，
    施用第一級毒品海洛因1 次。又基於施用第二級毒品大麻之
    犯意，於96年3 月1 日為警查獲前2 、3 日內之某時許，在
    不詳處所，以將大麻摻入香菸中點燃吸食煙霧之方式，施用
    第二級毒品大麻1 次。另基於施用第二級毒品甲基安非他命
    之犯意，於96年3 月1 日上午某時許，在其上揭位於彰化縣
    彰化市○○里○○○街90號之居所，以將甲基安非他命置於
    玻璃球中以火燒烤吸食煙霧之方式，施用第二級毒品甲基安
    非他命1 次。嗣於96年3 月1 日下午5 時30分許，在彰化縣
    彰化市○○○街與平和九街路口處為警查獲，扣得第一級毒
    品海洛因4 包（合計淨重0.59公克，空包裝總重1.15公克）
    、第二級毒品大麻2 包（合計淨重0.31公克，空包裝總重0.
    54公克）、注射針筒1 支、玻璃球吸食器10 個、塑膠鏟管5
    支、摻有第一級毒品海洛因成分之香煙1 支，及已無海洛因
    成分之菸蒂1 個等物，並經警採集其尿液送驗後，結果呈嗎
    啡及甲基安非他命陽性反應，始悉上情。
二、案經彰化縣警察局和美分局報請臺灣彰化地方法院檢察署檢
    察官偵查起訴。
    理    由
一、除被告所犯為死刑、無期徒刑、最輕本刑為3 年以上有期徒
    刑之罪或高等法院管轄第1 審案件者外，於前條第1 項程序
    進行中，被告先就被訴事實為有罪之陳述時，審判長得告知
    被告簡式審判程序之旨，並聽取當事人、代理人、辯護人及
    輔佐人之意見後，裁定進行簡式審判程序；除簡式審判程序
    及簡易程序案件外，第1 審應行合議審判，刑事訴訟法第27
    3 條之1 第1 項、第284 條之1 分別定有明文。本件被告甲
    ○○所犯係死刑、無期徒刑、最輕本刑為3 年以上有期徒刑
    之罪或高等法院管轄第1 審案件以外之罪，並於本院行準備
    程序時就被訴事實為有罪之陳述，本院合議庭依前揭規定，
    經評議結果，裁定改由受命法官獨任行簡式審判程序，合先
    敘明。
二、上揭事實，業據被告甲○○於警詢、偵訊、本院準備程序及
    審理時坦承不諱（見彰化縣警察局和美分局和警分偵字第09
    60003649號刑案偵查卷第1-5 頁，臺灣彰化地方法院檢察署
    96年度毒偵字第1108號卷第6-8 頁，本院96 年度訴字第719
    號卷第30、36-38、54-56 頁），且查：
（一）被告尿液經以氣相層析質譜儀（即ＧＣ／ＭＳ）方法檢驗
      結果，確均呈第一級毒品海洛因於人體代謝後之嗎啡、第
      二級毒品甲基安非他命之陽性反應，有彰化縣警察局和美
      分局委託檢驗尿液代號與真實姓名對照表、詮昕科技股份
      有限公司96年3 月15日第00000000號、96年5 月29日第00
      000000號濫用藥物尿液檢驗報告等件附卷足證（見彰化縣
      警察局和美分局和警分偵字第0960003649號刑案偵查卷第
      12頁，臺灣彰化地方法院檢察署96年度毒偵字第1108號卷
      第13頁，本院96年度訴字第719 號卷第49頁），此外，復
      有照片9 張在卷可稽，及被告所有之第一級毒品海洛因 4
      包（合計淨重0.59公克，空包裝總重1.15公克）、第二級
      毒品大麻2 包（合計淨重0.31公克，空包裝總重0.54公克
      ）、注射針筒1 支、玻璃球吸食器10個、塑膠鏟管5 支、
      煙蒂1 個及摻有第一級毒品海洛因成分之香煙1 支等物扣
      案可佐（見彰化縣警察局和美分局和警分偵字第09600036
      49號刑案偵查卷第13 -1 7 頁，臺灣彰化地方法院檢察署
      96年度毒偵字第1108號卷第17-20 頁），是認被告自白核
      與事實相符。
（二）依鑑識實務，按海洛因施用入人體後水解還原成嗎啡，再
      循嗎啡之代謝方式排出體外，且吸食或施打煙毒者，經人
      體代謝作用於8 小時內，即有30％之量排出，24小時之後
      ，續有約剩餘量之90％再排出，72小時之後仍有剩餘微量
      排出，吸食或施打者個人體質不同，其排出時間亦會有差
      異；次按大麻於人體之代謝情形約有13-25 ％在3 天內會
      經由尿液排出體外，由於大麻尿液之檢出時效亦受施用者
      體質；施用量、施用後採尿期間、採尿後保存狀態、送驗
      時間及檢驗方法等整體效果因素影響，故在一般情形下，
      最好於施用大麻後3 天內採樣並以低溫阻光保存送驗，檢
      出機率較大；再按甲基安非他命經口服投與後，約70％於
      24 小 時內自尿液中排出，其尿液內甲基安非他命成分之
      檢出，與其投與甲基安非他命方式、投與量、個人體質、
      採尿時間、檢測儀器之精密有關，通常採尿液是否呈陽性
      反應，應以投與後24小時所採為宜，一般可驗出甲基安非
      他命成分之最長時間為1 日至5 日。是依上開說明，佐以
      被告前揭尿液檢驗報告，被告自白於前揭時間分別施用第
      一級毒品海洛因、第二級毒品大麻及甲基安非他命各1 次
      等語，足認被告自白核與事實相符，堪可採為論罪科刑之
      依據。
（三）被告前因施用毒品案件，經本院裁定送觀察、勒戒、強制
      戒治後，於95年4 月26日因無繼續強制戒治之必要而執行
      完畢釋放，並由臺灣彰化地方法院檢察署檢察官於95 年6
      月4 日，以95年度戒毒偵字第136 、137 、138 、139 、
      140 、141 號為不起訴處分確定，有臺灣高等法院被告前
      案紀錄表及臺灣彰化地方法院檢察署刑案資料查註紀錄表
      各1 份在卷可按，其於前開強制戒治執行完畢後，5 年內
      再犯本案施用第一級、第二級毒品各1 次之犯行，與毒品
      危害防制條例第23條第2 項之規定相符。本件事證明確，
      被告犯行堪以認定，應予依法論科。
三、核被告甲○○施用第一級毒品海洛因1 次之行為，係犯毒品
    危害防制條例第10條第1 項之施用第一級毒品罪；其施用第
    二級毒品大麻1 次之行為，係犯毒品危害防制條例第10條第
    2 項之施用第二級毒品罪；其施用第二級毒品甲基安非他命
    1 次之行為，係犯毒品危害防制條例第10條第2 項之施用第
    二級毒品罪。其分別施用第一、二級毒品而持有第一、二級
    毒品之低度行為，各為施用第一、二級毒品之高度行為所吸
    收，均不另論罪。被告所犯上開3 罪間，犯意各別，行為殊
    異，應予分論併罰。又被告前於87年間，因違反槍砲彈藥刀
    械管制條例案件，經本院以88年度訴字第92號判處有期徒刑
    5 年，併科罰金新臺幣300,000 元，得易服勞役確定，前開
    有期徒刑部分經入監執行後假釋付保護管束，並於93年9 月
    13日因假釋期滿未經撤銷，視為執行完畢，有臺灣高等法院
    被告前案紀錄表及臺灣彰化地方法院檢察署刑案資料查註紀
    錄表各1 份在卷可考，其於5 年內故意再犯本案有期徒刑以
    上之罪，為累犯，應依刑法第47條第1 項之規定加重其刑。
    爰審酌被告前因施用毒品犯行曾經強制戒治，竟又再行施用
    毒品，顯然其意志力薄弱，迄未戒除毒癮，無視於毒品對於
    自身健康之戕害及國家對於杜絕毒品犯罪之禁令，惡性非輕
    ，惟兼衡被告施用第一、二級毒品之手段、次數，且其犯行
    性質上乃屬對自我身心健康之自戕行為，尚未嚴重破壞社會
    秩序、侵害他人權益，及犯後坦承犯行等一切情狀，分別量
    處如主文所示之刑，並定其應執行之刑。扣案之白色粉末 4
    包（合計淨重0.59公克，空包裝總重1. 15 公克），經法務
    部調查局以化學呈色法、氣相層析質譜儀分析法檢驗，均呈
    海洛因陽性反應，有該局96年3 月31日調科壹字第09623029
    720 號鑑定書在卷可憑（見臺灣彰化地方法院檢察署96年度
    毒偵字第1108號卷第22頁）；扣案之香菸1 支，經詮昕科技
    股份有限公司以氣相層析質譜儀分析法檢驗，確含有海洛因
    成分，有該公司96年5 月16日第D0000000號藥物檢驗報告在
    卷可考；扣案之棕色菸草2 包（合計淨重0.31公克，空包裝
    總重0.54公克），經法務部調查局以氣相層析質譜儀分析法
    檢驗，均呈大麻反應，有該局96年3 月31日調科壹字第0962
    3029710 號鑑定書在卷可據（見臺灣彰化地方法院檢察署96
    年度毒偵字第1108號卷第23頁，本院96年度訴字第719 號卷
    第39頁），是應認不問屬於犯人與否，均依毒品危害防制條
    例第18條第1 項前段規定，沒收銷燬之。至扣案之注射針筒
    1 支、塑膠鏟管5 支、煙蒂1 個，係被告所有，供施用及預
    備施用第一級毒品海洛因用之物；扣案之玻璃球吸食器10個
    ，係被告所有，供施用及預備施用第二級毒品甲基安非他命
    用之物，業據被告供承在卷（見本院96年度訴字第719 號卷
    第36、55頁），爰均依刑法第38條第1 項第2 款宣告沒收。
四、公訴意旨另略以：被告自95年7 、8 月間某日起至96年3 月
    1 日下午5 時許止，除上開經本院判決有罪之施用海洛因 1
    次之犯行外，尚在其位於彰化縣彰化市○○里○○○街90號
    之居所等處，接連施用第一級毒品海洛因多次；自95年7 、
    8 月間某日起至96年3 月1 日上午某時許止，除上開經本院
    判決有罪之施用大麻、甲基安非他命各1 次之犯行外，尚在
    其位於彰化縣彰化市○○里○○○街90號之居所等處，接連
    施用第二級毒品多次，因認被告此部分另涉有違反毒品危害
    防制條例第10條第1 項、第2 項之罪嫌。然按犯罪事實應依
    證據認定之，無證據不得認定犯罪事實，刑事訴訟法第 154
    條第2 項定有明文；復按被告之自白，不得作為有罪判決之
    唯一證據，仍應調查其他必要之證據，以察其是否與事實相
    符，刑事訴訟法第156 條第2 項亦有明文。公訴人認被告涉
    有此部分之犯行，無非係以被告之自白為其唯一之論據，查
    被告固於本院審理時坦認自95年7 、8 月間某日起至96 年3
    月1 日下午5 時許止，除上開經本院判決有罪之施用海洛因
    1 次之犯行外，尚在其位於彰化縣彰化市○○里○○○街90
    號之居所等處，接連施用第一級毒品海洛因多次；自95 年7
    、8 月間某日起至96年3 月1 日上午某時許止，除上開經本
    院判決有罪之施用大麻、甲基安非他命各1 次之犯行外，尚
    在其位於彰化縣彰化市○○里○○○街90號之居所等處，接
    連施用第二級毒品多次，然除被告唯一之自白外，並無其他
    證據足以佐認與事實相符，依前開刑事訴訟法所定之證據法
    則，自難逕認被告確有此部分施用第一級毒品海洛因、第二
    級毒品多次之行為。此外，復查無其他積極之證據足認被告
    有何此部分之施用海洛因、大麻、甲基安非他命多次之犯行
    。惟公訴人認此部分與前開被告經判決有罪之施用海洛因、
    大麻、甲基安非他命各1 次之犯行間，分別具有集合犯包括
    一罪之關係，爰均不另為無罪之諭知，附此敘明。
據上論斷，應依刑事訴訟法第273 條之1第1項、第299條第1項前
段，毒品危害防制條例第10條第1 項、第2 項、第18條第1 項前
段、第23條第2 項，刑法第11條、第47條第1 項、第51條第5 款
、第38條第1 項第2 款，判決如主文。
本案經檢察官吳芙如到庭執行職務。
中　　華　　民　　國　　96　　年　　5 　　月　　31　　日
                  刑事第八庭    法  官  林秉暉
以上正本證明與原本無異。
如不服本判決，應於判決送達後10日內，向本院提出上訴狀 (須
附繕本)。
中　　華　　民　　國　　96　　年　　6 　　月　　4 　　日
                                書記官  梁高賓
毒品危害防制條例第10條
施用第一級毒品者，處6月以上5年以下有期徒刑。
施用第二級毒品者，處3年以下有期徒刑。
